【裁判字號】    90,訴,1207
【裁判日期】    901107
【裁判案由】    偽造文書等
【裁判全文】
臺灣彰化地方法院刑事判決                          九十年度訴字第一二七號
    公  訴  人  臺灣彰化地方法院檢察署檢察官
    被      告  辛○○
    選任辯護人  吳天富律師
右列被告因偽造文書等案件，經檢察官提起公訴（九十年度偵字第五四三六號），本
院判決如左：
    主  文
辛○○連續行使偽造私文書，足生損害於他人，處有期徒刑柒月，緩刑參年。
「寶島運動廣場」、「迦密服飾店」、「禾都鐘錶」刷卡帳單上偽造之「乙○○」署
押各壹枚（共參枚）均沒收。
    事  實
一、辛○○於民九十年八月五日晚間九時四十分許，在彰化縣彰化市八卦山球場之公
    廁小便池上方，發現黑色皮包二只（為打球人士乙○○、丙○○所有，遭不明人
    士所竊後置於該處，乙○○之皮夾內放有台新銀行信用卡、機車駕駛執照及行車
    執照、郵局提款卡各一張，及ＮＯＫＩＡ３２１０型手機一只，惟皮包內之現金
    新台幣四百元於當時已不在皮包內；丙○○之皮夾內放有個人國民身分証、機車
    駕駛執照、機車行車執照，惟現金新台幣五百元，及友人己○○寄放之五十元硬
    幣當時已不在皮包內），竟萌不法所有之意圖，乘人不注意之際侵占該二只脫離
    本人持有之皮包（侵占遺失物犯行未據告訴），並攜至培元中學（址設彰化市○○路十五巷一號）校門口察看皮包內物品，並取走乙○○之信用卡、郵局提款卡
    各一枚、手機一只、皮夾一只、現金後，餘物棄於培元中學校門口附近。辛○○
    旋萌為自己不法所有之意圖，並基於概括犯意，先於同日晚間十時許，持乙○○
    之信用卡，至彰化市○○路三號「寶島運動廣場」，向店員戊○○刷卡詐購耐吉
    牌運動鞋二雙（男、女用鞋各一雙）、襪子三雙、運動衫一件（價值七千六百元
    ），並在刷卡帳單持卡人簽名欄處，偽簽署「乙○○」之姓名，表示該筆消費係
    吳某所為，並將刷卡帳單交予戊○○而持以行使，致戊○○陷於錯誤將前開物品
    交付予辛○○；渠續於同日晚間十時廿五分許，至彰化市○○里○○路一二三號
    「迦密服飾店」，以前開手法，向店員丁○○詐購牛仔長褲、上衣等物（價值四
    千五百四十元）；復於同日晚間十時三十五分許，至彰化市○○路五十八號﹁著
  巧館﹂，以同一手法，向店員庚○○詐購鞋子兩雙、衣服一件（價值九千九百四
    十元）；嗣再於同日晚間十時五十分許，前往彰化市○○街一０一號「禾都鐘錶
    」，欲向店員甲○○重施故技時，因店家電腦顯示乙○○所有之台新銀行信用卡
    已遭沒收，該店店員接獲通報，乃未受騙，蔡某始未得逞，惟辛○○先後所為已
    足生損害於乙○○、丁○○、庚○○、戊○○及台新銀行對信用卡管理之正確性
    。嗣於九十年八月六日下午三時五十五分許，辛○○因前所購服飾不合身，持之
    至「迦密屋服飾店」更換時，被警於同日四時許在前址查獲，並查得辛○○前購
    物時遺留於店內之手提包一個（內有黑色皮夾一只、乙○○之手機一只及郵局提
    款卡）。辛○○旋帶同警員至培元中學校門口處取回前所棄黑色皮夾一只、乙○○及丙○○之証件，並先後至家中取出前利用乙○○之信用卡詐購之物品（襪子
    三雙、運動鞋二雙），及至不知情之女友莊筱怡（另經臺灣彰化地方法院檢察署
    檢察官為不起訴處分）住處，取回前所詐購而贈與莊女之外套、背心、Ｔ恤各一
    件、運動鞋一雙。
二、案經彰化縣警察局彰化分局報請臺灣彰化地方法院檢察署檢察官偵查起訴。
    理  由
一、右揭持被害人乙○○之信用卡於前開時、地盜刷信用卡詐購貨物之事實，業據被
    告辛○○迭於警訊、偵查及本院審理中坦承不諱；並據証人莊筱怡及被害人丁○○、庚○○、甲○○、戊○○等人於警訊証述綦詳，且有被害人乙○○、丙○○
    、己○○、丁○○、庚○○、戊○○等人所立贓物認領保管單、搜索扣押筆錄、
    刷卡簽帳單影本三紙附卷可稽，是被告犯行應堪認定。
二、核被告所為，係犯刑法第二百十六條、第二百十條行使偽造私文書罪及同法第三
    百三十九條第一項之詐欺罪。其偽造乙○○署押之行為係偽造前開私文書之部分
    行為；又其偽造前開私文書之低度行為應為行使偽造文書高度行為所吸收，均不
    另論罪，應依行使偽造私文書罪論處。其先後多次行使偽造文書、詐財之犯行，
    均時間緊接、方法相同，所犯各係構成要件相同之罪名，顯係各基於概括犯意為
    之，均應依連續犯之規定，僅論以一罪並加重其刑。其所犯前開二罪間有方法結
    果之牽連關係，應依刑法第五十五條之規定，從一重之行使偽造文書罪處斷。爰
    審酌被告犯罪之動機、目的、手段、所生之危害及犯罪後之態度等一切情狀，量
    處如主文所示之刑。查被告前未曾受有期徒刑以上刑之宣告，此有臺灣彰化地方
    法院檢察署刑案資料查註紀錄表及本院被告全國前案紀錄表等在卷可稽，被告年
    輕識淺，思慮未周，偶罹刑典，犯後業已坦承犯行，其經此教訓，應知警惕而無
    再犯之虞，所宣告之刑，認以暫不執行為適當，併予宣告緩刑三年，以勵自新。
    被告於刷卡帳單（共三張）持卡人簽名欄處所偽簽「乙○○」之署押共三枚，並
    依刑法第二百十九條宣告沒收。
三、公訴意旨雖以: 上揭皮包二只，係被告於九十年八月五日晚間九時三十分許，至
    彰化縣彰化市八卦山球場，見置於球場旁長椅上，竟萌生不法所有之意圖，乘人
    不注意之際而竊為己有，（並連同乙○○於皮包內之現金新台幣四百元、丙○○
    於皮包內之現金新台幣五百元，及友人己○○寄放之五十元硬幣亦一併竊取），
    因認被告另涉有刑法第三百二十條第一項之竊盜罪嫌；並以: 查獲之現金係
    五百元紙鈔一張，百元紙鈔四張及五十元硬幣一枚與被害人失竊之現金數量、面
    額相符，証人乙○○証稱：伊領回之黑色皮夾確係伊所有等語，被告於第一
    次警訊中供稱僅取走信用卡，餘物棄於培元中學校門口云云，惟警員事後於九十
    年八月六日下午四時許，在﹁迦密屋服飾店﹂發現被告當日於詐購貨物後不慎將
    一個皮包遺留在該處，皮包內赫然有乙○○之手機、郵局提款及現金九百七十六
    元等情為主要論據。訊據被告堅詞否認有何竊盜犯行，並辯稱：渠於九十年八月
    五日晚間九時四十分許，在八卦山球場廁所便池上，發現二只皮夾疊在一起，始
    予撿拾，其中一只係空的，即逕予丟棄於廁所附近草叢，另一只皮夾內有証件及
    信用卡，但無現金，渠持至培元中學校門口處察看後，將乙○○之信用卡取之使
    用，皮夾連同其餘証件則棄於該校門口，警員查獲的現金係伊以新臺幣一千元購
    買礦泉水後所找剩共九百七十六元，乙○○領回之皮夾係渠平日攜帶的，警訊初
    訊時伊有提到伊取走信用卡及手機，其餘的東西丟棄於培元中學門口，不知為何
    警訊筆錄沒記載到手機等語。
四、按犯罪事實應依證據認定之，無證據不得推定其犯罪事實，又不能證明被告犯罪
    者，應諭知無罪之判決，此於刑事訴訟法第一百五十四條及同法第三百零一條第
    一項分別定有明文；及按認定不利於被告之事實須依積極證據，茍積極證據不足
    為不利於被告事實之認定時，即應為有利於被告之認定，更不必有何有利之證據
    ；又按事實審法院對於證據之取捨，依法雖有自由判斷之權，然積極證據不足證
    明犯罪事實時，被告抗辯或反證縱屬需虛偽，仍不能以此資為積極證據應予採信
    之理由；再按事實之認定，應憑證據，如未能發現相當證據，或證據不足以證明
    ，自不能以推測或擬制之方法，以為裁判基礎（最高法院三十年上字第八一六號
    、三十年上字第四八二號、四十年台上字第八六號判例參照）。又認定犯罪事實
    ，所憑之證據，雖不以直接證據為限，間接證據亦包括在內，然無論直接或間接
    證據，其為訴訟上之證明，須於通常一般之人均不致於有所懷疑，而得確信其為
    真實之程度者，始得據為有罪之認定，倘其證明尚未達到此一程度，而有合理之
    懷疑存在時，即無從為有罪之認定（最高法院七十六年台上字第四九八六號判例
    參照）。
五、經查，被告於查獲時雖扣有現金共九百五十元，惟另亦二十六元，並非九百五十
    元之整數，有警訊比錄記載明確，是被告上開所辯非全然無稽；況一般人平日外
    出均攜帶現金前供零用或購物所需，及五百元紙鈔一張，百元紙鈔及五十元硬幣
    均甚常見，被告於查獲時攜有金錢及洽有五百元紙鈔一張，百元紙鈔四張及五十
    元硬幣一枚，應非鮮事；另被害人乙○○於偵查中雖指陳領回之皮包為伊所有，
    惟亦指述該皮包係在體育用品店以三百元買入，且未特別注意皮包上是否有特徵
    等語（見偵訊筆錄第十五頁背面），既該皮包係在體育用品店為一般人所均能購
    得，復被害人又無特別注意有明顯之特徵，是被告與被害人之皮包，非全無可能
    為同一種類，被告所辯為扣得之被害人皮包其所有等情，尚非全然無稽；自難以
    此為被告有竊盜犯行之確證；又公訴人以: 被告於初次警訊中供稱僅取走信用卡
    ，餘物棄於培元中學校門口，嗣才供承亦有取走手機等節為被告不利之認定，惟
    現金九百七十六元可能有為被告自有一節，有如前述，又二位被害人皮包內之物
    品繁多，於製作警訊筆錄時為被告所漏述或員警所漏載亦非無可能，亦尚難以此
    即遽認被告供詞有保留，或認定被告前開所辯為飾卸之詞；綜上，揆於前揭判例
    ，不能以為推定被告有竊盜皮包之犯行，被告被訴竊盜皮包犯嫌部分，原亦應為
    無罪之諭知，惟公訴人既認被告此竊盜部分與上開論罪科刑之行使偽造文書罪部
    分有牽連犯之裁判上一罪關係，爰不另為無罪之諭知。
據上論斷，應依刑事訴訟法第二百九十九條第一項前段，刑法第二百十六條、第二百
十條、第三百三十九條第一項、第二百十九條、第五十六條、第五十五條、第七十四
條第一款，罰鍰提高標準條例第一條前段，判決如主文。
中    華    民    國    九十    年      十一        月        七        日
                                臺灣彰化地方法院刑事第一庭
                                    法      官  吳俊螢
右正本證明與原本無異。
如不服本判決，應於送達後十日內向本院提出上訴狀(須附繕本)。
告訴人或被害人對於判決如有不服具備理由請求檢察官上訴者，其上訴期間之計算係
以檢察官收受判決正本之日期為準。
                                    法院書記官
中    華    民    國    八十一    年              月                  日


司法院資訊處製作；財團法人民間司法改革基金會備份。
